【裁判字號】    99,聲,209
【裁判日期】    991208
【裁判案由】    聲請法官迴避
【裁判全文】
臺灣高等法院花蓮分院刑事裁定           99年度聲字第209號
聲  請  人  劉泓志
上列聲請人因聲請本院法官迴避，本院裁定如下：
    主  文
聲請駁回。
    理  由
一、查當事人聲請法官迴避，以有刑事訴訟法第十八條第一款、
    第二款所列情形之一者為限。又聲請迴避之原因，應釋明之
    ，刑事訴訟法第二十條第二項亦有明文。次按刑事訴訟法第
    十八條第二款規定，得聲請法官迴避原因之所謂「有偏頗之
    虞」者，係指法官與訴訟關係人具有故舊恩怨等關係，其審
    判恐有不公平者，以及指一般通常之人所具有之合理觀點，
    對於該法官能否為公平之裁判，均足產生懷疑，且此種懷疑
    之發生，存有其完全客觀之原因，而非僅出於當事人自己主
    觀之判斷者，始足當之（最高法院七十九年度台抗字第二一
    八號判例意旨參照）。
二、本件聲請意旨略以：聲請人因檢舉李水源法官違法審理臺灣
    臺東地方法院九十五年度訴字第一二一號健保費案件，並控
    訴其瀆職、圖利；另檢舉並聲請懲戒謝志揚、張健河、林慶
    煙法官不實登載製作本院九十九年度聲字第一一三號裁定，
    而有瀆職、圖利等，因認法官李水源、謝志揚、張健河、林
    慶煙等人有偏頗之虞，必須迴避云云。
三、經查：
（一）本院九十九年度上易字第一五九號詐欺等案件，其受命法
      官為李水源法官，審判長為謝志揚法官，業經本院調閱上
      開案件查明無誤。是本院張健河、林慶煙法官並非係上開
      案件之承辦法官，張健河、林慶煙法官目前既未承審聲請
      人被訴上開案件，其所指聲請迴避之事由即無從發生。
（二）又依聲請意旨所陳，聲請人係對本院李水源法官提出告發
      或告訴；對本院謝志揚、張健河、林慶煙法官提出檢舉並
      聲請懲戒，而非法官對訴訟結果有何利害關係，亦非法官
      與當事人間有何親交嫌怨等客觀事實，純屬聲請人主觀上
      之臆斷，依前開說明，其聲請已有未合。又犯罪事實應依
      證據認定之，無證據不得認定犯罪事實，刑事訴訟法第一
      百五十四條第二項定有明文，任何犯罪之成立與認定，均
      應本此原則處理，法官亦當奉為圭臬，殊無可能於毫無適
      切證據之情形下，恣意認定某人犯罪。聲請人僅泛言謝志
      揚等法官有偏頗之虞云云，並未釋明足認本院前揭法官執
      行職務有偏頗之虞之證據，即斷然推定謝志揚等法官必當
      作出不利於被告之判決，顯然過於主觀，核其主張當屬臆
      測之詞，尚難採信。
（三）綜上所述，聲請人未能舉出具體事實以釋明李水源等法官
      於本院九十九年度上易字第一五九號詐欺等一案中執行職
      務有何偏頗之虞，其聲請難謂有理由，應予駁回。
據上論斷，應依刑事訴訟法第二十一條第一項，裁定如主文。
中    華    民    國    99    年    12    月    8     日
                  刑事庭審判長法  官  何方興
                              法  官  王紋瑩
                              法  官  陳秋錦
以上正本證明與原本無異。
如不服本裁定，應於裁定送達後5日內向本院提出抗告狀。抗告
書狀，並應敘述抗告之理由。
中    華    民    國    99    年    12    月    8     日
                              書記官  吳璧娟

司法院資訊處製作；財團法人民間司法改革基金會備份。
